臺灣士林地方法院小額民事判決
                                 111年度士小字第1392號  
原      告  國泰世華商業銀行股份有限公司

法定代理人  郭明鑑


訴訟代理人  張秀珍
被      告  洪伊恬

上列當事人間請求清償信用卡消費借款事件，本院於民國111年9
月14日言詞辯論終結，並判決如下：
    主  文
被告應給付原告新臺幣肆萬零陸佰捌拾元，及自民國一百一十一
年七月三十一日起至清償日止，按年息百分之五計算之利息。
訴訟費用新臺幣壹仟元由被告負擔。
本判決得假執行，但被告以新臺幣肆萬零陸佰捌拾元為原告預供
擔保後，得免為假執行。
    事實及理由
一、按訴狀送達後，原告不得將原訴變更或追加他訴。但擴張或
    減縮應受判決事項之聲明者，不在此限，民事訴訟法第255
    條第1項第3款定有明文。本件原告起訴時聲明為：「被告應
    給付原告新臺幣（下同）40,680元，及自民國111年4月14日
    起，至清償日止，按年息百分之6.75計算之利息」，嗣於本
    院審理中，原告減縮其聲明為：「被告應給付原告40,680元
    ，及自起訴狀繕本送達翌日起，至清償日止，按年息百分之
    5計算之利息」。經查，原告前開聲明之變更核屬減縮訴之
    聲明，與前述規定相符，應予准許。
二、原告主張：
　㈠被告與原告成立信用卡使用契約，領用卡號000000000000000
    0之信用卡（下稱系爭信用卡），依約被告就使用系爭信用
    卡所生之債務，負全部給付責任，被告領用系爭信用卡後，
    即得於各特約商店記帳消費。被告表示於111年3月4日收到D
    HL電子郵件之詐騙信件，以為要補運費，要求輸入信用卡卡
    號、有效期日、背面驗證碼，故照實填載以上資料，同日15
    時56分12秒從被告之門號0000000000號行動電話收到OTP驗
    證碼（一次性密碼）之簡訊，簡訊內容為「感謝您使用國泰
    世華卡，網路交易密碼8175，卡號後4碼4101於今日網路交
    易約EUR1,282元，請於5分鐘內完成認證」，被告提供交易
    驗證碼，同日15時57分21秒收到消費簡訊，簡訊內容為「【
    國泰世華刷卡通知】3月4日15:56正卡卡號末四碼4101於pro
    shop.de交易約新臺幣40,146元」，上開消費確實為被告輸
    入密碼完成刷卡交易，依約應由被告負清償責任。
　㈡因被告卡片未遺失，且確實有收到OTP簡訊密碼，應可確認上
    開刷卡交易為被告本人所為，被告卻主張刷卡為第三人所為
    ，應就其主張遭第三人盜刷負舉證之責。系爭信用卡正常情
    形係被告輸入正確之卡片資料及OTP驗證碼（一次性密碼）
    促使刷卡交易完成，依契約應就該消費交易負清償責任，被
    告卻表示消費交易完成係因自行將卡片資料及密碼提供予第
    三人，造成被第三人刷卡消費，被告顯就保管保密卡片資料
    密碼有重大過失，未盡善良管理人之責，應負清償責任。
　㈢被告持有系爭信用卡刷卡使用消費，依信用卡契約被告須對
    原告負清償之責，縱使被告認為遭第三人詐騙，亦僅被告得
    依侵權行為之法律關係向第三人請求賠償，故基於債之相對
    性，亦僅係被告於給付原告後，另向第三人主張權利請求賠
    償，並非由原告負擔。為此爰依信用卡契約之法律關係，提
    起本件訴訟等語，並聲明：被告應給付原告40,680元，及自
    起訴狀繕本送達翌日起，至清償日止，按年息百分之5計算
    之利息。
　㈣對被告抗辯之陳述：
　⑴本件被告使用之驗證碼為OTP密碼為一次性且短效密碼，他人
    難以竊取，除非由持卡人自行輸入或洩漏，此舉就是要防範
    信用卡遭人輕易盜刷，原告所發送之簡訊內容，完整提醒被
    告刷卡金額，並非只有密碼，惟被告未完整閱讀簡訊內容即
    輸入密碼，否則系爭交易不會完成，系爭信用卡約定條款並
    未違反消保法之規定，而是明訂釐清雙方之責任歸屬。
　⑵信用卡持卡本人若同意（輸入OTP密碼）或授權商店之交易，
    並經商店依標準交易授權程序取得授權碼後，即表示此筆交
    易具請款效力，此時持卡人或發卡行皆無法任意止付交易，
    以維護商店權益與交易客觀公正精神，持卡人對於交易若有
    疑慮，得向發卡行提出爭議帳款之請求，向商家尋求解決，
    故無帳款止付之問題，因系爭交易已完成，任何人皆無法止
    付款項，但原告曾試圖以未收到商品為由爭取退款，仍遭特
    約商店拒絕，被告不接受此結果也不願依約付款。
三、被告則以：
　㈠被告於111年3月4日收到DHL簡訊，簡訊內容為「您的包裹TZ0
    000000000HK無法派送。請點擊以下鏈接訂購重新配送：htt
    p://cutt.ly/VAhAejY」，因被告確實有商品未收到，所以
    不疑有他點進去網址後是DHL網頁，內容為追蹤包裹日期與
    安排遞送時間，再點進去後為付款之頁面，要求付款$12.47
    ，再到付款頁面金額也是顯示$12.47。因被告急需包裹於工
    作上使用，並開始輸入付款資訊，而被告於填完信用卡資訊
    後，收到原告OTP手機上簡訊驗證碼提示，也不疑有他填入
    密碼做刷卡動作，被告於網頁上付款金額皆為網頁顯示之$1
    2.47，被告在收到簡訊提示通知上只顯示交易密碼及卡號，
    提示上並未有刷卡金額，「感謝您使用國泰世華卡，網路交
    易密碼8175，卡號後4碼4101於今日網路……」。被告使用系
    爭信用卡已近10年時間，一直以來都是收到簡訊提示後輸入
    密碼，被告是原告的忠實顧客，每個月卡費金額平均為3萬
    元至8萬元間，被告輸入密碼刷卡成功後，隨即接到原告公
    司信用卡風險管理之來電，詢問是不是刷了40,079元，被告
    說剛剛是刷了$12.47，才驚覺是釣魚網站竄改金額被盜刷，
    被告請原告立即止付，停止此筆交易並停卡。
　㈡除非發卡機構能證明該筆消費確為持卡人本人所簽名消費，
    或就簽帳單上簽名，特約商店已盡核對義務，否則持卡人被
    盜刷之金額，發卡機構尚不得請求持卡人清償之，而被告也
    於接到電話後知道是釣魚網站盜刷也立即請原告止付金額，
    停止此筆交易。退步言，如被告當時收到原告刷卡簡訊提示
    ，顯示是金額在前，卡號在後，就不會有此釣魚網站盜刷事
    件發生，原告應在來電確認是否盜刷時就應該保護持卡人止
    付此筆交易，並不是以賺錢收款為目的，而被動認同此交易
    ，原告聲稱為第三方無法止付交易，只能先列為爭議款項，
    再向特約商店proshop網站表示無收到貨退款。
　㈢此詐騙手法早已於110年底就開始，原告為發卡市佔率前三龍
    頭銀行卻無所作為，這麼多人受騙原告卻沒有動作，沒有確
    保商品或服務之標示防止損害消費者財產及服務，違反消費
    者保護法第3條之1第2項之規定，原告不管消費者是否被詐
    騙，消極列爭議款項後進而與消費者索討等語，資為抗辯。
    並聲明：原告之訴駁回，如受不利判決，願供擔保免予假執
    行。
四、得心證之理由：
　㈠本件原告所主張之兩造曾簽訂系爭信用卡使用契約，約定被
    告領用並使用系爭信用卡後得於特約商店消費。嗣被告於11
    1年3月4日因收到假冒「DHL」所發送包裹無法派送之簡訊，
    經被告點閱簡訊連結後，要求被告付款12.47元，被告不疑
    有他，輸入系爭信用卡資料及使用由原告所發送網路交易密
    碼簡訊後，系爭信用卡即有1筆歐元1,282元消費，換算新臺
    幣為40,079元之proshop消費款項（下稱系爭消費款項），
    被告迄今就系爭消費款項及國外交易手續費601元等均未清
    償等事實，為兩造所不爭執，並有原告所提出之系爭信用卡
    申請書、信用卡定型化契約、系爭信用卡帳單、被告收受網
    路交易密碼之簡訊收發紀錄、持卡人爭議交易聲明書及被告
    所提出之詐騙簡訊、假冒「DHL」詐騙網頁等在卷可查，前
    述事實，堪認為真正。原告主張被告應依系爭信用卡契約之
    約定給付系爭消費款項及國外交易手續費，然為被告所否認
    ，並以前詞抗辯。經查：
　㈡依卷附系爭信用卡定型化契約（見本卷第26至27頁），兩造
    於第17條曾約定：「持卡人（按即被告，下同）之信用卡如
    有遺失、被竊、被搶、詐取或其他遭持卡人以外之他人占有
    之情形，應盡速通知貴行（按即原告，下同）或其他經貴行
    指定機構辦理掛失停用手續。持卡人自辦理掛失手續時起被
    冒用所發生之損失，概由貴行負擔。但有下列情形之一者，
    持卡人仍應負擔辦理掛失手續後被冒用之損失：...二、持
    卡人因故意或重大過失將使用自動化設備辦理預借現金或進
    行其他交易之交易密碼或其他辨識持卡人同一性之方式使他
    人知悉者」等語。依此內容可知被告得拒絕給付原告系爭消
    費款項，係指被告於通知原告辦理系爭信用卡掛失手續起之
    被冒用所發生損失由原告負擔，然系爭消費款項係被告通知
    原告辦理掛失手續前即已產生之消費款項，此參原告所提出
    之被告與原告客服人員之電話錄音譯文自明（見本院卷第10
    0頁），況前述約定內容係指系爭信用卡有遭到遺失、被竊
    、被搶、詐取或其他離被告占有等情形，然被告所使用之系
    爭信用卡並無前述情形，當無法依前述約定內容，認應由原
    告自行負擔系爭消費款項。
　㈢雖被告抗辯系爭消費款項係因其收到假冒「DHL」所發送簡訊
    ，要求被告付款12.47元，被告因而輸入系爭信用卡資料，
    且原告所發送網路交易密碼之簡訊內容，並非將金額先顯示
    予被告等情。然依被告所述，可知被告所為前述交易屬系爭
    信用卡定型化契約第9條所稱之「特殊交易」，亦即，兩造
    已於該條約定被告若以網際網路訂購商品或取得服務而使用
    系爭信用卡時，原告得以密碼此得以識別當事人同一性及確
    認被告意思表示之方式，代替使用簽帳單或簽名。而原告於
    網際網路使用系爭信用卡、並輸入系爭信用卡資料後，被告
    確有即時發送網路交易密碼為8175、交易金額為1,282元、
    交易幣別為「EUR」（按即歐元）等使用系爭信用卡之消費
    內容簡訊予被告，有原告所提出之簡訊收發紀錄，被告對此
    亦不爭執（見本院卷第92至93頁），被告於收受前述簡訊內
    容後或為縮短處理時間，未閱讀前述簡訊全文內容即輸入前
    述網路交易密碼，原告均已盡使被告確認其曾使用系爭信用
    卡消費及使被告確認曾以系爭信用卡為如簡訊所示消費之意
    思表示等義務，實不能以被告未能閱讀全部簡訊內容，或原
    告就該簡訊內容並非先顯示金額予被告知悉等事由，而謂其
    得拒絕原告前述請求，被告前述抗辯，實無依據。
　㈣至於被告另抗辯系爭消費款項係他人所為之消費，該消費並
    非被告之消費，被告無庸給付系爭消費款項，且原告於被告
    通知遭詐騙後可拒絕付款予特約商店，但原告仍予以付款云
    云。然依系爭信用卡定型化契約第11條約定，兩造曾約定：
    「持卡人如與特約商店就有關商品或服務有所爭議時，應向
    特約商店機構尋求解決，不得以此作為向本行拒繳應付帳款
    之抗辯」等語，可知兩造已約定，被告若與特約商店間就商
    品或服務有爭議時，被告並不得拒絕付款。且系爭信用卡均
    係由被告占有、使用，並以之為支付工具，在被告仍持續使
    用、占有系爭信用卡之情形下，被告是否遭詐欺或正常使用
    系爭信用卡乙節，非原告所能知悉，被告對於網路交易是否
    屬實、是否遭詐欺乙節，相較於被告，原告更有避免之能力
    ，倘被告消費後，可仍由被告撤銷付款予特約商店，或拒絕
    清償消費款項，無異將其與特約商店間之交易風險轉嫁予原
    告負擔，不利於以信用卡為支付工具及交易安全，故被告辯
    稱不應由其負擔系爭消費款項，亦屬無憑。
五、綜上，被告既係於收到原告所發送記載消費內容、網路交易
    密碼之簡訊後，輸入網路交易密碼完成交易，原告主張被告
    應依約給付系爭消費款項及國外交易手續費，誠屬可信。從
    而，原告依信用卡契約之約定，請求被告給付原告40,680元
    （系爭消費款項40,079元與國外交易手續費601元，合計40,
    680元），及自起訴狀繕本送達翌日（即111年7月31日）起
    至清償日止，按年息百分之5計算之利息，為有理由，應予
    准許。　　
六、從而，原告依信用卡契約之法律關係請求被告應給付原告40
    ,680元，及自起訴狀繕本送達翌日（即111年7月31日）起至
    清償日止，按年息百分之5計算之利息，為有理由，應予准
    許。
七、本件事證已臻明確，兩造其餘攻擊防禦方法及所提證據資料
    ，核與本件判決所得心證及結果均不生影響，毋庸逐一論述
    ，附此敘明。　　
八、本件係就民事訴訟法第436條之8第1項適用小額程序所為被
    告敗訴之判決，依同法第436條之20規定，應依職權宣告假
    執行，並依被告聲請併予諭知如被告以主文第3項後段所示
    金額為原告預供擔保，得免為假執行。並依職權確定訴訟費
    用額為1,000元（第一審裁判費），應由被告負擔。
中　　華　　民　　國　　111 　年　　9 　　月　　28　　日
                  士林簡易庭法  官  莊明達
上列正本係照原本作成。
如不服本判決，應於送達後20日內，向本院提出上訴狀並應記載
上訴理由，表明關於原判決所違背之法令及其具體內容與依訴訟
資料可認為原判決有違背法令之具體事實，如於本判決宣示後送
達前提起上訴者，應於判決送達後20日內補提上訴理由書（須附
繕本）。
中　　華　　民　　國　　111 　年　　9 　　月　　28　　日
                            書記官  王淳平